【裁判字號】    95,交聲,576
【裁判日期】    950717
【裁判案由】    聲明異議
【裁判全文】
臺灣臺中地方法院交通事件裁定       95年度交聲字第576號
原處分機關  交通部公路總局臺中區監理所豐原監理站
異  議  人
即受處分人  甲○○
上列受處分人因違反道路交通管理處罰條例案件，對於交通部公
路總局臺中區監理所豐原監理站於民國95年6月20日所為之處分
（原處分案號：豐監違字第裁63－HB0000000號裁決書）聲明異
議，本院裁定如下：
    主    文
原處分關於罰鍰伍萬貳仟伍佰元部分撤銷。
前項撤銷部分，不罰。
其餘異議駁回。
    理  由
一、原處分機關交通部公路總局臺中區監理所豐原監理站略以：
    異議人即受處分人（下稱受處分人）甲○○於民國95年4月
    11日10時54分許，駕駛營業用貨櫃拖曳車車牌號碼KT─861
    ，沿台中縣龍井鄉○○○路由東往西行駛，途經臨港東路與
    中央路交岔路口處，因酒後未注意車前狀況，撞擊同向前方
    停等紅燈、由王美蘭駕駛之車號A9-9456號自小客車，致人
    受傷，因「酒後駕車肇事經施以酒測值為每公升0.89毫克，
    禁駛，車禍致人受傷」之違規，為台中縣警察局烏日分局警
    員以其有違反道路交通管理處罰條例第35條第1項第1款規定
    之行為，遂以中縣警交字第HB0000000號舉發違反道路交通
    管理事件通知單當場製單舉發。嗣經原處分機關於95年6月
    20日以豐監違字第裁63－HB0000000號裁決書依法裁處罰鍰
    新台幣（下同）5萬2千5百元，並吊扣駕照24個月。
二、受處分人聲明異議意旨略以：肇事當天服用過感冒藥水、蜂
    膠等藥物，酒測值才會這麼高，並未飲酒，且酒後駕車之行
    為經法院判處拘役59日，易科罰金為5萬3千1百元，業已繳
    清，竟又遭科處罰鍰，此乃對同一事實重複裁決，違反一事
    不二罰之原則，故本件即不能再依道路交通管理處罰條例科
    處罰鍰，原處分應予撤銷等語。
三、經查：
  (一)按汽車駕駛人，駕駛汽車經測試檢定有酒精濃度超過規定標
    準者，處1萬5千元以上6萬元以下罰鍰，並當場移置保管其
    車輛及吊扣其駕駛執照1年；因而肇事致人受傷者，並吊扣
    其駕駛執照2年；汽車駕駛人有飲用酒類後其吐氣所含酒精
    濃度超過每公升0.25毫克以上者，不得駕車；汽車駕駛人，
    因違反本條例及道路交通安全規則之規定，受吊扣或吊銷駕
    駛執照處分時，吊扣或吊銷其持有各級車類之駕駛執照。道
    路交通管理處罰條例第35條第1項第1款、第68條、道路交通
    安全規則第114條第2款與違反道路交通管理事件統一裁罰標
    準表分別定有明文。
  (二)本件受處分人甲○○於95年4月11日10時54分許，駕駛營業
    用貨櫃拖曳車車牌號碼KT─861，沿台中縣龍井鄉○○○路
    由東往西行駛，途經臨港東路與中央路交岔路口處，撞擊同
    向前方停等紅燈、由王美蘭駕駛之車號A9-9456號自小客車
    ，致王美蘭受有頭皮挫傷、頸部扭傷及拉傷等傷害，經警測
    試受處分人呼氣酒精濃度，高達每公升0.89毫克等情，業為
    受處分人所承認，並有受處分人簽收之舉發通知單影本在卷
    可稽，雖受處分人辯稱該測試值係因服用過感冒藥水、蜂膠
    等藥物所致，然受處分人業於警詢時坦承於前日晚間8、9時
    許飲用人參藥酒之行為，有台灣台中地方法院檢察署95年度
    偵字第9297號聲請簡易判決處刑書及本院95年度沙交簡字第
    224號刑事簡易判決等在卷可稽，且事故發生當時係白晝，
    光線良好，受處分人卻自後方追撞前方停等紅燈之王美蘭，
    其顯係因酒後控制力降低所致，其辯稱未飲酒云云，顯係卸
    責之詞，不足採信，是受處分人飲用酒類後，於上開時間駕
    駛前揭車輛，經員警測試檢定有酒精濃度超過規定標準之事
    實，應堪認定。從而，台中縣警察局烏日分局員警以其有違
    反道路交通管理處罰條例第35條第1項第1款規定之行為，製
    作中縣警交字第HB0000000號舉發違反道路交通管理事件通
    知單予以舉發，嗣經原處分機關交通部公路總局臺中區監理
    所豐原監理站於95年6月20日以豐監違字第裁63－HB0000000
    號裁決書依法裁處罰鍰新台幣（下同）5萬2千5百元，並吊
    扣駕照24個月，原無違誤。
  (三)惟按「違反行政法上義務而受罰鍰、沒入或其他種類行政罰
    之處罰時，適用本法。但其他法律有特別規定，從其規定。
    」；「本法所稱其他種類行政罰，指下列裁罰性之不利處分
    ：一、限制或禁止行為之處分：．．吊扣證照．．。」；「
    一行為同時觸犯刑事法律及違反行政法上義務規定者，依刑
    事法律處罰之。但其行為應處以其他種類行政罰或得沒入之
    物而未經法院宣告沒收者，亦得裁處之。前項行為如經不起
    訴處分或為無罪、免訴、不受理、不付審理之裁判確定者，
    得依違反行政法上義務規定裁處之。」；「本法自公布後一
    年施行。」，94年5月5日總統公布之行政罰法第1條、第2條
    第1項、第26條及第46條分別定有明文，故而，行政罰法業
    已於95年2月5日生效施行。查，本件受處分人甲○○於95年
    4月11日酒後駕車肇事之同一事實，經員警以犯公共危險罪
    嫌移送檢察官偵辦，並經本院於95年6月2日以95度沙交簡字
    第224號為簡易判決處刑，處拘役59日在案，此有上開檢察
    官聲請簡易判決處刑書及本院刑事簡易判決書各1份及台灣
    台中地方法院檢察署自行收納款項統一收據等在卷可稽，是
    受處分人上開遭裁決罰鍰5萬2千5百元，並吊扣駕駛執照24
    個月等行政罰之酒駕肇事行為係在行政罰法生效施行後，自
    應適用上開行政罰之規定。基此，受處分人上述酒後駕車肇
    事致人受傷違規之情事，除其行為應處以其他種類行政罰即
    吊扣駕駛執照24個月部分，亦得裁處之外，其違反行政法上
    義務而受罰鍰5萬2千5百元部分，依行政罰法第26條第1項前
    段規定，即應依刑事法律處罰之，不再爰依上揭道路交通管
    理處罰條例等規定裁罰之。
四、綜上所述，原處分機關交通部公路總局臺中區監理所豐原監
    理站上開罰鍰之行政裁罰，即有未洽，故就此部分之原處分
    應予撤銷，並為不罰之諭知，而受處分人就此部分之異議，
    為有理由。至於，原處分機關上開吊扣駕駛執照24個月之行
    政裁罰，依上開道路交通管理處罰條例等規定及行政罰第26
    條第1項但書之規定，則核無不當，而受處分人既係就上開
    原處分均予異議，此部分異議，自屬無理由，應予駁回。
據上論斷，應依道路交通管理處罰條例第87條第2項、道路交通
案件處理辦法第19條、第20條之規定，裁定如主文。
中    華    民    國    95    年    7     月    17    日
                            交通庭    法  官  陳姵君
以上正本證明與原本無異。
如不服本裁定，應於送達後5日內，向本院提出抗告狀。
                                      書記官  莊金屏
中    華    民    國    95    年    7     月    17    日


司法院資訊處製作；財團法人民間司法改革基金會備份。
